---
title: "Wnioskowanie w warunkach niepewności - Projekt zaliczeniowy"
author: "Mateusz Rup"
output:
  html_document:
    toc: true
    toc_float: true
    smooth_scroll: true 
    theme:
      bg: "#ffffff"
      fg: "#000000"
      primary: "#56f507"
      secondary: "#56f507"
      fig_width: 15
---

```{r setup, include=FALSE}
knitr::opts_chunk$set(echo = TRUE)
```

# Dane

## Opis danych
[Link do Kaggle](https://www.kaggle.com/datasets/fedesoriano/cirrhosis-prediction-dataset)  
Zbiór danych: Cirrhosis Prediction Dataset(cirrhosis.csv)  
Nazwa zbioru danych: Cirrhosis Prediction Dataset  
Opis zbioru danych: Zbiór danych "Cirrhosis-Prediction" zawiera informacje dotyczące pacjentów z marskością wątroby. Dane te są wykorzystywane do analizy i przewidywania stopnia zaawansowania choroby na podstawie różnych biomarkerów i objawów klinicznych.

### Stage

Typ zmiennej: Liczba całkowita (integer)  
Opis zmiennej: Stopień zaawansowania marskości wątroby.  
Zakres wartości: Zmienna przyjmuje wartości całkowite, gdzie wyższa liczba wskazuje na bardziej zaawansowany etap choroby.  

### Bilirubin

Typ zmiennej: Liczba rzeczywista (float)  
Opis zmiennej: Poziom bilirubiny we krwi, mierzony w miligramach na decylitr (mg/dL).  
Zakres wartości: Zmienna przyjmuje wartości ciągłe.

### Albumin

Typ zmiennej: Liczba rzeczywista (float)  
Opis zmiennej: Poziom albuminy we krwi, mierzony w gramach na decylitr (g/dL).  
Zakres wartości: Zmienna przyjmuje wartości ciągłe.

### Prothrombin

Typ zmiennej: Liczba rzeczywista (float)  
Opis zmiennej: Czas protrombinowy (PT), mierzony w sekundach.  
Zakres wartości: Zmienna przyjmuje wartości ciągłe.

### Ascites

Typ zmiennej: Liczba całkowita (integer)  
Opis zmiennej: Obecność płynu w jamie brzusznej (wodobrzusze).  
Zakres wartości: Zmienna przyjmuje wartości N (brak) lub Y (obecność).

### Hepatomegaly

Typ zmiennej: Liczba całkowita (integer)  
Opis zmiennej: Powiększenie wątroby.  
Zakres wartości: Zmienna przyjmuje wartości N (brak) lub Y (obecność).

### Spiders

Typ zmiennej: Liczba całkowita (integer)  
Opis zmiennej: Obecność pajączków naczyniowych (teleangiektazje).  
Zakres wartości: Zmienna przyjmuje wartości N (brak) lub Y (obecność).

### Edema

Typ zmiennej: Liczba całkowita (integer)  
Opis zmiennej: Obecność obrzęków.  
Zakres wartości: Zmienna przyjmuje wartości N (brak), S (umiarkowane) lub Y (znaczne).

## Wczytanie danych
```{r}
setwd('C:/Users/mateu/Desktop/Studia/6 semestr/Wnioskowanie w warunkach niepewności/')
data <- read.csv('cirrhosis.csv')
```
Wybieramy tylko 300 pierwszych wierszy
```{r}
data <- head(data, 300)
str(data)
```

## Wybór odpowiednich kolumn
```{r}
data = data[, c("Stage", "Bilirubin", "Albumin", "Prothrombin", "Ascites", "Hepatomegaly", "Spiders", "Edema")]
```

# Użyte biblioteki

### Rgraphviz
Rgraphviz to biblioteka umożliwiająca wizualizację grafów w R, bazująca na oprogramowaniu Graphviz.

### gRain
gRain to biblioteka do modelowania probabilistycznego, szczególnie używana do pracy z grafami nieskierowanymi i skierowanymi, takimi jak sieci bayesowskie i markowskie.

### bnlearn
bnlearn to biblioteka przeznaczona do uczenia się struktur sieci bayesowskich z danych oraz do przeprowadzania wnioskowania probabilistycznego w takich sieciach.

### lattice
lattice to biblioteka do tworzenia zaawansowanych wykresów trellisowych, umożliwiająca wizualizację danych w sposób wielowymiarowy.

```{r}
library(lattice)
library(Rgraphviz)
library(bnlearn)
library(gRain)
```

# Pogrupowanie danych
## Funkcja do grupowania danych
```{r}
generate_groups <- function(data, column_name) {
  min_val <- min(data[[column_name]], na.rm = TRUE)
  max_val <- max(data[[column_name]], na.rm = TRUE)
  diff_val <- max_val - min_val
  
  groups <- cut(data[[column_name]], 
                breaks = c(min_val - 1, 
                           min_val + 0.333 * diff_val, 
                           min_val + 0.667 * diff_val, 
                           max_val + 1), 
                labels = c(sprintf("(%.2f, %.2f]", min_val - 1, 
                                   min_val + 0.333 * diff_val), 
                           sprintf("(%.2f, %.2f]", min_val + 0.333 * diff_val, 
                                   min_val + 0.667 * diff_val), 
                           sprintf("(%.2f, %.2f]", min_val + 0.667 * diff_val, 
                                   max_val + 1))) 
  
  return(groups)
}
```
## Pogrupowaie Danych
```{r}
# Bilirubin
data$Bilirubin <- generate_groups(data, 'Bilirubin')

(data$Bilirubin)
```

```{r}
# Albumin
data$Albumin <- generate_groups(data, 'Albumin')

# Prothrombin
data$Prothrombin <- generate_groups(data, 'Prothrombin')
```

# Zmiana typu danych na factor
```{r}
data[] <- lapply(data, factor)

str(data)
```

# Zbadanie niezależności
```{r}
pairwise_ci_test <- function(df) {
  n <- ncol(df)
  results <- data.frame(
    Comparison = character(),
    p_value = numeric(),
    Independence = character(),
    stringsAsFactors = FALSE
  )
  
  for (i in 1:(n-1)) {
    for (j in (i+1):n) {
      col1 <- df[[i]]
      col2 <- df[[j]]
      
      if (!is.factor(col1)) col1 <- as.factor(col1)
      if (!is.factor(col2)) col2 <- as.factor(col2)
      
      test_result <- ci.test(col1, col2, test = "x2")
      comparison_name <- paste(names(df)[i], "vs", names(df)[j])
      independence <- ifelse(test_result$p.value < 0.05, "zalezne", "niezalezne")
      results <- rbind(results, data.frame(
        Comparison = comparison_name,
        p_value = test_result$p.value,
        Independence = independence
      ))
    }
  }
  
  return(results)
}
results_df <- pairwise_ci_test(data)
```
```{r}
results_df
```

# Tworzenie sieci

## Sieć HC
```{r}
siec_hc <- hc(data)      
graphviz.plot(siec_hc)
```

## Siec IAMB
```{r}
siec_iamb <- iamb(data)
siec_iamb <- set.arc(siec_iamb, "Albumin", "Ascites")
siec_iamb <- set.arc(siec_iamb, "Ascites", "Stage")
siec_iamb <- set.arc(siec_iamb, "Stage", "Bilirubin")
siec_iamb <- set.arc(siec_iamb, "Ascites", "Edema")
siec_iamb <- set.arc(siec_iamb, "Stage", "Hepatomegaly")
siec_iamb <- set.arc(siec_iamb, "Hepatomegaly", "Spiders")
siec_iamb <- set.arc(siec_iamb, "Edema", "Prothrombin")
graphviz.plot(siec_iamb)
```

## FAST IAMB
```{r}
siec_fast_iamb <- fast.iamb(data)
siec_fast_iamb <- set.arc(siec_fast_iamb, "Bilirubin", "Albumin")
siec_fast_iamb <- set.arc(siec_fast_iamb, "Stage", "Ascites")
siec_fast_iamb <- set.arc(siec_fast_iamb, "Stage", "Bilirubin")
siec_fast_iamb <- set.arc(siec_fast_iamb, "Ascites", "Edema")
siec_fast_iamb <- set.arc(siec_fast_iamb, "Stage", "Hepatomegaly")
siec_fast_iamb <- set.arc(siec_fast_iamb, "Hepatomegaly", "Spiders")
siec_fast_iamb <- set.arc(siec_fast_iamb, "Edema", "Prothrombin")
graphviz.plot(siec_fast_iamb) 
```

## Sieć PC STABLE
```{r}
siec_pc_stable <- pc.stable(data)
siec_pc_stable <- set.arc(siec_pc_stable, "Albumin", "Ascites")
siec_pc_stable <- set.arc(siec_pc_stable, "Stage", "Ascites")
siec_pc_stable <- set.arc(siec_pc_stable, "Stage", "Bilirubin")
siec_pc_stable <- set.arc(siec_pc_stable, "Ascites", "Edema")
siec_pc_stable <- set.arc(siec_pc_stable, "Stage", "Hepatomegaly")
siec_pc_stable <- set.arc(siec_pc_stable, "Hepatomegaly", "Spiders")
siec_pc_stable <- set.arc(siec_pc_stable, "Edema", "Prothrombin")
graphviz.plot(siec_pc_stable)
```

## Sieć GS
```{r}
siec_gs <- tabu(data)
graphviz.plot(siec_gs)
```

# Wybór sieci
```{r}
score(siec_hc, data = data, type = "bic")
```
```{r}
score(siec_iamb, data = data, type = "bic")
```
```{r}
score(siec_fast_iamb, data = data, type = "bic")
```
```{r}
score(siec_pc_stable, data = data, type = "bic")
```
```{r}
score(siec_gs, data = data, type = "bic")
```
#### Wybieram siec HC

# Wyznaczenie rozkładów prawdopodobieństwa
```{r}
(bn <- bn.fit(siec_hc, data=data))
bn_grain <- as.grain(bn)
```

```{r}
bn.fit.barchart(bn$Stage)
```
```{r}
bn.fit.barchart(bn$Bilirubin)
```
```{r}
bn.fit.barchart(bn$Albumin)
```
```{r}
bn.fit.barchart(bn$Prothrombin)
```
```{r}
bn.fit.barchart(bn$Ascites)
```
```{r}
bn.fit.barchart(bn$Hepatomegaly)
```
```{r}
bn.fit.barchart(bn$Spiders)
```
```{r}
bn.fit.barchart(bn$Edema)
```

# Prawdopodobieństwa

### Prawdopodobieństwo wystąpienia Ascites dla pacjentów w wieku 16-20:
```{r}
TEST_adplvl <- setEvidence(bn_grain, nodes = c('Age'), states = c('16-20'))
TEST_adplvl_wynik <- querygrain(TEST_adplvl, nodes = c('Ascites'), result = 'array')$Ascites
print(TEST_adplvl_wynik)
```
#### Bardzo małe prawdopodobieństwo wystąpienia Ascites dla pacjentów w wieku 16-20, wynosi 0.08

### Prawdopodobieństwo wystąpienia Spiders dla pacjentów z poziomem prothrombiny poniżej 12:
```{r}
TEST2_adplvl <- setEvidence(bn_grain, nodes = c('Prothrombin'), states = c('<12'))
TEST2_adplvl_wynik <- querygrain(TEST2_adplvl, nodes = c('Spiders'), result = 'array')$Spiders
print(TEST2_adplvl_wynik)
```
#### Małe prawdopodobieństwo wystąpienia Spiders dla pacjentów z poziomem prothrombiny poniżej 12, wynosi 0.29

### Prawdopodobieństwo wystąpienia Prothrombin poniżej 12 dla pacjentów z obecnością Edema:
```{r}
TEST3_adplvl <- setEvidence(bn_grain, nodes = c('Stage'), states = c('4'))
TEST3_adplvl_wynik <- querygrain(TEST3_adplvl, nodes = c('Hepatomegaly'), result = 'array')$Hepatomegaly
print(TEST3_adplvl_wynik)
```
#### Duże prawdopodobieństwo wystąpienia Prothrombin poniżej 12 dla pacjentów z obecnością Edema, wynosi 0.83

